臺灣臺北地方法院交通事件裁定　　　　95年度交聲字第1236號
原處分機關　臺北市交通事件裁決所
異　議　人
即受處分人　乙○○
上列異議人因違反道路交通管理處罰條例案件，對於臺北市交通
事件裁決所民國95年11月9 日所為之裁決處分（原處分案號：北
市裁四字第裁22─AEB922806 號）聲明異議，本院裁定如下：
    主  文
原處分撤銷。
乙○○汽車駕駛人，行經有燈光號誌管制之交岔路口紅燈右轉行
為，處新台幣壹仟捌佰元罰鍰，並記違規點數點。
    理  由
一、原處分機關臺北市交通事件裁決所以異議人乙○○於民國95
    年6月21日6時24分，駕駛車號5B-7495號自用小客車沿臺北
    市○○○路由南往北行駛，於行經臺北市○○○路與長春路
    之有燈光號誌管制之交岔路口時，因紅燈右轉，而為警以異
    議人有違反94年12月28日修正公布、95年7月1日施行前之道
    路交通管理處罰條例第53條第1 項規定之行為，予以當場掣
    單舉發。異議人雖拒絕簽收，惟經舉發員警當場告知違規事
    項及應於15日內（即95年7月6日前）至臺北市交通事件裁決
    所繳納罰款，異議人仍逾越應到案期限60日以上未繳納罰鍰
    ，原處分機關乃依上開條例第53條第1項、第63條第1項第3
    款及違反道路交通管理事件統一裁罰基準表之規定，裁罰異
    議人新台幣（下同）5,400元，並記違規點數3點。
二、聲明異議意旨略以：當天我從家裡出發，走新生北路過高架
    橋下橋後右轉到走長春路，所以我當天是由南向北行駛再右
    轉往東走，結果在離路口約200 公尺處的長春路上，被警方
    攔查。該處交通號誌只有3 個燈，就是紅、黃、綠燈，我當
    天右轉到長春路時是綠燈的狀態，我沒有紅燈右轉，且我不
    知道要在15日內到裁決所繳納罰鍰，我在9 月份時，有收到
    未繫安全帶的裁決書，收到之後我就去繳納罰款，但是我並
    沒有收到闖紅燈的裁決書，我是到了11月份才收到這張闖紅
    燈的裁決書，為此聲明異議等語。
三、按汽車駕駛人，行經有燈光號誌管制之交岔路口闖紅燈者，
    處新台幣1,800元以上5,400元以下罰鍰，94年12月28日修正
    公布、95年7月1日施行前之道路交通管理處罰條例第53條定
    有明文。嗣該條例經立法院於94年12月10日三讀通過，並由
    總統於同年月28日以華總一義字第09400212581 號令修正公
    布，上開第53條增列第2項規定：「前項紅燈右轉行為者，
    處新臺幣六百以上一千八百元以下罰鍰。」而該條規定並經
    行政院於95年6 月23日以院臺交字第0950087685號令發布定
    自95年7月1日施行。又汽車駕駛人有第53條規定之情形，除
    依原條款處罰鍰外，並記違規點數3 點。此亦為同條例第63
    條第1項第3款所明定（此款規定未經修正）。
四、本件異議人乙○○固坦承於95年6月21日6時24分，駕駛車號
    5B-7495 號自用小客車沿臺北市○○○路由南往北行駛，於
    行經臺北市○○○路與長春路之有燈光號誌管制之交岔路口
    時，右轉往長春路行駛之事實，惟否認有何紅燈右轉之違規
    行為，並以前開情詞為辯。然查，證人即舉發本件違規之臺
    北市政府警察局中山分局員警甲○○於本院訊問時到庭證稱
    ：（舉發經過為何？）當天我服巡邏勤務，我們在新生北路
    與長春路口路檢，當時長春路東西方向已經變成綠燈，東西
    向的車子已經正常在行駛，異議人駕駛5Ｂ-7495號自用小客
    車由南往北到長春路口時右轉，所以我們把他攔下來，攔下
    來時，異議人的車子經過我們的時候，我們從前面看，看到
    異議人確實沒有繫上安全帶，之後異議人的車子就停在我們
    的前方，我們就當場舉發紅燈右轉及未繫安全帶；（新生北
    路與長春路口的號誌燈是幾時相？）只有二個時相變換，也
    就是當南北向是紅燈時，東西向就是綠燈，反之當南北向是
    綠燈時，東西向就是紅燈；（你是否能夠確認異議人右轉時
    ，是在東西向號誌變成綠燈之後？）可以，因為在我們攔下
    異議人的車子之前，有一部沿新生北路由北往南行駛的車輛
    ，違規左轉要行駛長春路（該車左轉時，新生北路行向是綠
    燈，但是該路口禁止左轉），該車在新生高架橋下等長春路
    東西向變成綠燈再行駛，後來變成綠燈後，該車就往前行駛
    ，我們就把該車攔下來，我們攔下這台車後，異議人的車子
    才右轉過來；（攔下之前違規左轉車輛之後多久，異議人的
    車子才右轉過來？）剛攔下來，異議人的車子就右轉；（你
    開給異議人2 張違規單，異議人是否都拒簽？）是的，因為
    異議人說他沒有闖紅燈，而且有繫安全帶，所以他說他不簽
    收；（異議人不簽收你們做何處置？）我當時有告知異議人
    違規的事實，並要他在15天內要到裁決所繳納罰款等語，並
    有附記「當事人拒絕簽收，已當場告知當事人違規事項，並
    於15日內至臺北市裁決所繳納罰款」等語之臺北市政府警察
    局95年6月21日北市警交大字第AEB922806號舉發違反道路交
    通管理事件通知單附卷可稽，證人既為依法執行職務之公務
    員，與異議人又夙無嫌隙，其公正執法應可期待，若非確有
    違規情事，證人實無構陷誣攀之理；且依違反道路交通管理
    事件統一裁罰基準及處理細則第11條第1項第1款規定：「當
    場舉發者，應填記駕駛人或行為人姓名、性別、出生年月日
    、地址、身分證統一編號及車主姓名、地址、車牌號碼、車
    輛種類。被查獲之駕駛人或行為人為受處分人時，應於填記
    通知單後將通知聯交付該駕駛人或行為人簽名或蓋章收受之
    ；拒絕簽章者，仍應將通知聯交付該駕駛人或行為人收受，
    並記明其事由及交付之時間；拒絕收受者，應告知其應到案
    時間及處所，並記明事由與告知事項，視為已收受」，本件
    證人既已依上開規定辦理，則本件舉發通知單視為異議人已
    經收受，是本件異議人紅燈右轉之違規行為及其明知應於15
    日內繳納罰鍰，仍逾越應到案日期60日以上未繳納罰鍰等情
    ，均堪認定。
五、按交通違規事件之裁罰，性質上屬於交通行政主管機關本於
    職權就公法上具體事件所為之決定而對外直接發生法律效果
    之單方行政行為；本質上係屬行政罰而非刑罰，關於其新舊
    法之適用，雖然該條例本身未設有法律變更比較之規定，惟
    參照94年2月5日公布、95年2月5日生效施行之行政罰法，其
    第1條、第5條分別規定：「違反行政法上義務而受罰鍰、沒
    入或其他種類行政罰之處罰時，適用本法。但其他法律有特
    別規定者，從其規定」、「行為後法律或自治條例有變更者
    ，適用行政機關最初裁處時之法律或自治條例。但裁處前之
    法律或自治條例有利於受處罰者，適用最有利於受處罰者之
    規定」。查道路交通管理處罰條例所規定之罰鍰、記點之裁
    罰，本屬行政罰之性質（參照上開行政罰法第1條、第2條將
    罰鍰、記點處分均定為行政罰），而原處分機關為裁處時，
    上開新增訂之第53條第2 項規定又已生效，是本案應適用行
    政罰法第5 條之規定，依「從新從輕」原則，就道路交通管
    理處罰條例第53條規定為比較適用，經比較結果，應以修正
    後之新法較有利於本件行為人，自應適用修正後之該條例第
    53條第2 項規定，較能兼顧人民基本權利之保障及符合上開
    修法之本旨。
六、綜上所述，異議人上開所辯，均不足採信。從而，原處分機
    關認定異議人有紅燈右轉之行為，而予以裁罰，於法並無不
    合；惟修正後道路交通管理處罰條例既增訂第53條第2 項規
    定，賦予紅燈右轉之處罰法源，且處罰罰鍰調降為600 元以
    上1,800 元以下，依前揭說明，原處分機關自應比較新舊法
    ，並適用較有利於異議人之修正後道路交通管理處罰條例53
    條第2 項之規定。詎原處分機關未予比較新舊規定，並適用
    新法裁罰，逕依修正前道路交通管理處罰條例第53條之規定
    予以裁罰5,400 元罰鍰，自有未洽，異議人聲明異議，雖無
    理由，惟原處分機關之裁罰既有上揭可議之處，依法自屬無
    可維持，應由本院予以撤銷，並就異議人上開違規行為，審
    酌異議人違規之情節、逾越應到案期限達60日以上等一切情
    狀，依修正後道路交通管理處罰條例第53條第2 項、第63條
    第1項第3款及違反道路交通管理事件統一裁罰基準表之規定
    ，自為裁定如主文第二項所示。
七、據上論斷，應依道路交通管理處罰條例第87條第2 項，道路
    交通案件處理辦法第20條前段，裁定如主文。
中　　華　　民　　國　　96　　年　　2 　　月　　27　　日
                  交通法庭      法  官  李明益
以上正本證明與原本無異。
如不服本裁定，應於裁定送達後5日內向本院提出抗告狀。
                                書記官  劉穗筠
中　　華　　民　　國　　96　　年　　3　　 月　　3　　 日
